---
title: "Manejo Datos"
author: "Juan Daniel Bula"
date: "9/12/2021"
output: html_document
---

```{r setup, include=FALSE}
knitr::opts_chunk$set(echo = TRUE)
```





Primero se carga la base de datos.


```{r}
#Librerias
#install.packages("sp") #para rgdal
library(stringr)
library(dplyr)
library(rgdal)
library(plyr)
library(tidyverse)
datos <- read.csv("incidentes_viales.csv", dec=",", header=T,sep=";", encoding = "UTF-8")
#Creamos la variable dia y hora
datos$FECHA_ACCIDENTE <- as.Date(datos$FECHA_ACCIDENTE, format="%d/%m/%Y") 
summary(datos$FECHA_ACCIDENTE)
#class(base$FECHA_ACCIDENTE)
colSums(is.na(datos)|datos=="") #cuenta los vacios
summary(datos)
str(datos)
```


## Corrigiendo los vacíos identificados


### CLASE_ACCIDENTE

Los 6 datos vacíos de la variable `CLASE_ACCIDENTE` se cambiarán por "NN", pues no fueron reportados.

```{r}
# reemplazar datos vacios de la variable CLASE_ACCIDENTE
datos$CLASE_ACCIDENTE <- ifelse(datos$CLASE_ACCIDENTE == "","NN",datos$CLASE_ACCIDENTE) #Cambiar nivel vacio por "otro"
datos$CLASE_ACCIDENTE <- iconv(datos$CLASE_ACCIDENTE, from = "UTF-8", to = "ASCII//TRANSLIT") # Correcion tildes
```


### DISEÑO

En la variable `DISEÑO` que es el sitio donde ocurrió el accidente, se encuentran 1148 vacíos, se reemplazarán los vacios vacios por "NN" 


```{r}
# Cambiar datos vacios de la variable DISENO y correccion de niveles
datos$DISEÑO <- ifelse(datos$DISEÑO == "","NN",datos$DISEÑO) #Cambiar nivel vacio por no especificado
datos$DISENO <- iconv(datos$DISEÑO, from = "UTF-8",to="ASCII//TRANSLIT") #Quitar tildes
```


### CMBL

A parte de los  18156 vacíos, se tienen 962 observaciones con caracteres extraños, como:
AUC1
AUC2
Inst_14
Inst_16
Inst_18
Inst_19
Sin Inf
SN01

Para un total de 19118 registros mal estructurados o vacios.


 
##  BARRIO, COMUNA, NUMCOMUNA
 
 
Se encuentra con la siguiente cantidad de vacíos:

### BARRIO:  

vacios: 19006. A parte de los  19006 vacíos, se tiene 1822 obs adicionales con carácteres extraños:

-número entre 0 y 9086
-AUC1
-AUC2
-Inst
-Sin Inf
-Sin nombre

Para un total de 20828 registros mal estructurados o vacios.



### COMUNA:  

vacíos: 12798. A parte de los  12798 vacíos, se tiene 7064 obs con carácteres extraños:

-No Georef
-0
-In
-AU
-Sin Inf
-SN


Para un total de 19862 registros mal estructurados o vacios.


### NUMCOMUNA:  

vacíos: 0. Se tienen 20116 registros adicionales con carácteres extraños:

-AU
-In
-Sin Inf
-SN




### Ahora procedemos a arreglar las variables COMUNA y BARRIO

Con CBML y extrayendo los 4 primeros dígitos obtenemos la comuna y el barrio. Para eso usaremos un shape proporcionado por la oficina de catastro, donde se registran verdaderamente los nombres de barrios y comunas identificados con su código.




```{r}
catastro <- readOGR(dsn = "C:/Users/jdbul/OneDrive/Escritorio/TRABAJO-1-TAE/Limite_Barrio_Vereda_Catastral.shp", layer = "Limite_Barrio_Vereda_Catastral")
#quitamos los 962 datos de CBML que están errados ---> quedan 269803
datos <- datos[-which(datos$CBML %in% c("AUC1","AUC2","Inst_14","Inst_16","Inst_18","Inst_19","Sin Inf","SN01")),]
#Creamos un nueva columna llamada CB en base que solo deja los primeros 4 digitos de CBML para buscarlos en la base de catastro y traer la comuna y el barrio de los que estén vacios.
datos <- mutate(datos, CB = str_sub(CBML,1,4))
#agregando un cero adelante a los CB y creando una nueva columna --> JCB
datos <- mutate(datos, JCB=ifelse(nchar(CB)==3,paste0("0", CB),CB),CB)
colnames(datos)#nombres de columnas
#base unificada, se eliminan en total =  15794+962=16756 observaciones
datos <- inner_join(datos, select(catastro@data,CODIGO,NOMBRE_COM,NOMBRE_BAR),
                  by = c("JCB" = "CODIGO")) #quedan 254009 datos
#Quitar repetidos por el inner_join
datos <- datos %>%     #convirtiendo en factor para ver mejor los únicos
  mutate(NRO_RADICADO = as.factor(NRO_RADICADO))
radicados_duplicados <- datos$NRO_RADICADO[duplicated(datos$NRO_RADICADO)]
radicados_duplicados  #verificar duplicados
registros_rad_dup <- datos %>% 
  
  filter(NRO_RADICADO %in% radicados_duplicados) %>%  #
  arrange(NRO_RADICADO)
registros_rad_dup
base_unif <- datos %>% 
  filter(!(NRO_RADICADO %in% radicados_duplicados))
#246417 observaciones únicas
```
se eliminaron 23386 observaciones







Ahora se procede a eliminar las columnas repetidas y otras que no se consideran relevantes para el analisis.

```{r}
#Eliminar BARRIO, COMUNA, DIRECCION.ENCASILLADA, CBML, NCB, CB, JCB, FECHA_ACCIDENTES....
datos2 <- select(base_unif,-BARRIO,-COMUNA,-DIRECCION.ENCASILLADA,-CBML,-CB,-JCB,-FECHA_ACCIDENTES,-EXPEDIENTE,-DISEÑO)
```
Nos quedan 14 variables y 246417 observaciones



Quitar tilde a nombre de barrio
```{r}
datos2$NOMBRE_BAR <- iconv(datos2$NOMBRE_BAR, from = "UTF-8", to = "ASCII//TRANSLIT") # Correcion tildes
```


Separar la variable LOCATION


```{r}
datos2 <- separate(datos2,LOCATION,c("LONGITUD","LATITUD"),sep=",",convert=TRUE) #SEPARA LONGITUD Y LATITUD DE LOCATION
datos2$LONGITUD <- substring(datos2$LONGITUD, first = 2) #QUITAR EL ELEMTO "["
datos2$LATITUD <- gsub(" ","", datos2$LATITUD) #QUITAR EL ESPACIO ANTES DEL NUMERO
datos2$LATITUD <- gsub("]","", datos2$LATITUD) #QUITAR "]"
```





Renombrar columnas

```{r}
#renombremos las columnas
datos2 <- rename(datos2,  c("FECHA_ACCIDENTE"="FECHA","NOMBRE_BAR"="BARRIO","NOMBRE_COM"="COMUNA","GRAVEDAD_ACCIDENTE"="GRAVEDAD","CLASE_ACCIDENTE"="CLASE"))
colnames(datos2)
```



#==============================

 fechas especiales
 
#==============================
# Lectura registros de fechas especiales desde el 2014 a 2020


```{r}
fechas_especiales <- read.csv("dias_festivos.csv", sep = ",", header = T)
class(fechas_especiales$FECHA)
fechas_especiales$FECHA <- as.Date(fechas_especiales$FECHA, format="%d/%m/%Y")#año,mes,dia
class(fechas_especiales$FECHA)
```

ahora unir las fechas especiales a los datos2 final


```{r}
# unir las fechas especiales a base2, los que nos son fechas especiales los pone como NA
datos2 <- merge(x = datos2, y = fechas_especiales, by = "FECHA", all.x = T)
datos2$FESTIVIDAD <- ifelse(is.na(datos2$FESTIVIDAD),"NO","SI")
datos2$FESTIVIDAD <- as.factor(datos2$FESTIVIDAD)
summary(datos2$FESTIVIDAD)
```




Archivo final

```{r}
 
write.csv(datos2,"C:/Users/jdbul/OneDrive/Escritorio/TRABAJO-1-TAE/accident_final.csv",fileEncoding = "UTF-8")
```
